臺灣新竹地方法院刑事判決            100年度審易字第588號
公  訴  人  臺灣新竹地方法院檢察署檢察官
被      告  陳振方
選任辯護人  黃燕光律師
上列被告因詐欺案件，經檢察官提起公訴（99年度偵緝字第4442
號），本院依簡式審判程序判決如下：
    主  文
陳振方共同犯詐欺取財罪，處有期徒刑捌月。緩刑伍年。並應依
本院一○○年度審附民字第九○號和解筆錄內容，向被害人蔡婉
琳支付新臺幣肆拾玖萬元之財產上損害賠償（支付方式如附表所
示）。
    事  實
一、陳振方明知近年來坊間盛行以虛設、租賃、借用、買賣或蒐
    集人頭帳戶方式，供作詐騙或恐嚇他人交付贖金等不法用途
    ，已預見向其索取金融機構之帳戶存摺及提款卡者，目的及
    手段詭密，應有持帳戶相關物件，供己詐騙或恐嚇他人錢財
    之意，竟與真實姓名年籍不詳綽號「阿峰」之成年男子及其
    他詐欺集團所屬成年成員共同基於意圖為自己不法所有之犯
    意聯絡及行為分擔，以新臺幣（下同）5000元之代價，允諾
    擔任該詐欺集團俗稱「車手」之角色，並提供其向中華郵政
    股份有限公司新竹北埔郵局（以下簡稱北埔郵局）所申請開
    立局號為0000000 號、帳號為0000000 號之帳戶，作為該詐
    欺集團詐騙款項出入之用。該詐欺集團某成年成員於民國98
    年4 月14日18時許，撥打電話予蔡婉琳，向其佯稱：其之前
    網路購物，因業務人員疏忽，需要雙方面作取消動作云云，
    致使蔡婉琳陷於錯誤，乃於翌日（即98年4 月15日）10時53
    分匯款49萬元至陳振方名義之上開北埔郵局帳戶內，陳振方
    旋於同日10時57分前往中華郵政股份有限公司竹北光明郵局
    處將該款項提領一空。嗣蔡婉琳查覺有異，乃報警處理，而
    為警循線查獲上情。
二、案經蔡婉琳訴由新北市政府警察局新莊分局報告臺灣板橋地
    院檢察署呈請臺灣高等法院檢察署檢察長核轉臺灣新竹地方
    法院檢察署檢察官偵查起訴。
    理  由
一、本件被告陳振方所犯詐欺取財罪，非死刑、無期徒刑、最輕
    本刑為三年以上有期徒刑之罪，或高等法院管轄第一審之案
    件，被告於本院準備程序進行中，就被訴事實為有罪之陳述
    ，經本院合議庭認合於刑事訴訟法第273 條之1 第1 項之規
    定，裁定進行簡式審判程序，合先敘明。
二、訊據被告陳振方對於上揭事實坦承不諱，並經告訴人即被害
    人蔡婉琳於警詢時指訴綦詳，且有內政部警政署反詐騙諮詢
    專線紀錄表1 份、高雄市政府警察局前鎮○○○○路派出所
    受理刑事案件報案三聯單1 份、受理各類案件紀錄表1 份、
    受理詐騙帳戶通報警示簡便格式表1 份、高雄鼓岩郵局98年
    4 月15日郵政國內匯款執據1 份、中華郵政股份有限公司新
    竹郵局於98年5 月11日以竹營字第0980100415號函送之開戶
    基本資料及歷史交易清單各1 份、中華郵政股份有限公司於
    100 年5 月31日以儲字第1000086642號函送之存簿儲金帳戶
    提款單影本1 份附卷足憑，顯見被告所為前開自白確與事實
    相符而堪採信。本案事證明確，被告所為前述犯行堪以認定
    ，應予依法論科。
三、核被告陳振方所為，係犯刑法第339 條第1 項詐欺取財罪。
    又被告與真實姓名年籍不詳綽號「阿峰」之成年男子及其他
    詐騙集團成年成員間就上開詐欺取財犯行，具有犯意聯絡及
    行為分擔，為共同正犯。爰審酌被告不思守法自制而循正當
    途徑獲取所需，反為貪圖不法利益，提供個人帳戶，並參與
    詐騙集團擔任車手，從事收受詐騙款項之行為，助長詐欺取
    財犯罪之風，加深犯罪之猖獗，造成被害人財產受損害，破
    壞社會秩序甚鉅，惟考量被告於本案係擔任「車手」之角色
    ，尚非屬該犯罪集團之核心份子，暨斟酌其犯後坦承犯行，
    亦已與告訴人蔡婉琳達成和解等情，有本院100 年度審附民
    字第90號和解筆錄1 份在卷足參，犯後態度尚可，及其智識
    程度、生活狀況、犯罪動機、情節、手段、目的，暨公訴人
    雖陳稱：應量處被告有期徒刑1 年等語，惟本院審酌上揭情
    形認尚屬過重等一切情狀，量處如主文所示之刑，以示懲儆
    。末查被告前未曾受有期徒刑以上刑之宣告等情，有臺灣新
    竹地方法院檢察署刑案資料查註紀錄表及臺灣高等法院被告
    前案紀錄表各1 份在卷可稽，可見其素行尚佳；又被告與告
    訴人蔡婉琳達成民事和解等情，已如前述，本院認被告已有
    悔意，經此偵、審程序之教訓，當知警惕，應無再犯之虞，
    本院認其所受宣告之刑以暫不執行為適當，爰依刑法第74條
    第1 項第1 款規定諭知緩刑5 年，以勵自新，並依刑法第74
    條第2 項第3 款之規定，將雙方之和解條件列為緩刑之條件
    ，命被告應依本院100 年度審附民字第90號和解筆錄中所列
    和解條件，按月向被害人即告訴人蔡婉琳支付，直至全部清
    償完畢為止，以作為被害人即告訴人蔡婉琳損害之賠償，以
    啟自新，並保障被害人即告訴人蔡婉琳之受償權利。而上開
    支付損害賠償之諭知，得為民事強制執行名義，且被告於本
    案緩刑期間倘未如期支付，而違反本判決所諭知之負擔情節
    重大，足認原宣告之緩刑難收其預期效果，而有執行刑罰之
    必要者，依刑法第75條之1 第1 項第4 款規定，得撤銷其緩
    刑之宣告，併此敘明。
據上論斷，應依刑事訴訟法第273 條之1 第1 項、 第299 條第1
項前段，刑法第28條、第339 條第1 項、第74條第1 項第1 款、
第2 項第3 款，刑法施行法第1 條之1 第1 項、第2 項前段，判
決如主文。
本案經檢察官邱志平到庭執行職務。
中    華    民    國   100    年    8     月    30    日
                  刑事第九庭      法  官      楊惠芬
以上正本證明與原本無異。
如不服本判決應於收受本判決後10日內向本院提出上訴書狀，上
訴書狀應敘述具體理由。上訴書狀未敘述上訴理由者，應於上訴
期間屆滿後20日內補提理由書狀於本院( 均須按他造當事人之人
數附繕本 )「切勿逕送上級法院」。
中    華    民    國   100    年    8     月    30    日
                                  書記官      許弘杰
附表：
    被告陳振方應給付被害人即告訴人蔡婉琳49萬元整，其中於
    100 年8 月1 日先行給付1 萬元予被害人即告訴人蔡婉琳。
    餘額48萬元部分自100 年8 月26日起於每月26日給付1 萬元
    予被害人即告訴人蔡婉琳，共計48期（自100 年8 月26日起
    至104 年7 月26日止）。其中一期未給付，其餘各期視為全
    部到期。
附錄本案論罪科刑所適用法條全文：
刑法第339 條：
意圖為自己或第三人不法之所有，以詐術使人將本人或第三人之
物交付者，處五年以下有期徒刑、拘役或科或併科一千元以下罰
金。
以前項方法得財產上不法之利益或使第三人得之者，亦同。
前二項之未遂犯罰之。